【裁判字號】    96,金,26
【裁判日期】    970130
【裁判案由】    返還融資借貸款
【裁判全文】
臺灣臺北地方法院民事判決                96年度金字第26號
原      告  元大證券股份有限公司
法定代理人  甲○○
訴訟代理人  乙○○
被      告  丙○○
上列當事人間請求返還融資借貸款事件，本院於中華民國97年1
月23日言詞辯論終結，判決如下：
    主      文
被告應給付原告新台幣伍佰壹拾伍萬參仟壹佰柒拾捌元，及其中
新台幣肆佰伍拾玖萬肆仟伍佰壹拾肆元部分，自民國九十六年十
月二十七日起至清償日止，按年息百分之五計算之利息。
訴訟費用由被告負擔。
本判決於原告以新台幣壹佰柒拾壹萬捌仟元為被告供擔保後，得
假執行。
    事實及理由
甲、程序事項：
一、本件依兩造間融資融券契約書第16條之約定，合意以原告營
    業所所在地之法院即本院為第一審管轄法院，此有契約書在
    卷可稽，則本院自有管轄權，合先敘明。
二、查京華證券股份有限公司（下稱京華公司）與元大證券股份
    有限公司（下稱元大公司）合併，以元大公司為存續公司，
    並更名為元大京華證券股份有限公司（下稱元大京華公司）
    ，嗣元大京華公司與復華綜合證券股份有限公司（下稱復華
    公司）合併，以復華公司為存續公司，原元大京華公司之權
    利義務關係，由合併後存續並更名之元大證券股份有限公司
    概括承受，此有卷附行政院金融監督管理委員會金管證二字
    第0960026492號函、經濟部經（089）商字第089125168號函
    、經（089）商字第089125166號函、經授商字第0960112572
    0號函可憑，合先敘明。
三、按訴狀送達後，原告不得將原訴變更或追加他訴，但擴張或
    減縮應受判決事項之聲明者，不在此限，民事訴訟法第255
    條第1項第3款定有明文。本件原告於原起訴主張「被告應給
    付原告新台幣（下同）5,153,178元，及自民國96年4月24日
    起至清償日止，按年息5%計算之利息。」，嗣於97年1月23
    日當庭變更其聲明而請求「被告應給付原告5,153,178元，
    及其中4,594,514元部分，自起訴狀繕本送達翌日起至清償
    日止，按年息5%計算之利息。」，核屬訴之聲明之減縮，依
    前揭規定，本院自應予以准許，合先敘明。
乙、實體事項：
一、原告主張：被告與京華公司於77年9月14日，簽訂委託買賣
    證券受託契約，並與元大京華公司分別於90年4月24日、93
    年5月5日簽訂融資融券契約書、信用交易帳戶契約到期續約
    書。嗣被告各於95年4月13日、14日、18日及95年10月19日
    ，共向原告融資9,435,000元買進雅新股份有限公司（代號2
    418）股票520張即520,000股，詎被告之整戶擔保維持率不
    足，原告乃於96年4月23日依融資融券契約第3條、第7條、
    第9條第2項之約定及證券商辦理有價證券買賣融資融券業務
    操作辦法第23條第7項之規定逕為處分，得款4,840,486元，
    惟尚不足4,594,514元，及融資利息558,664元，總計被告共
    積欠原告5,153,178元。原告於被告之整戶擔保維持率低於
    規定比率（百分之一百二十）而未補繳差額之情狀下，自得
    逕為處分前開股票，並依融資融券契約書之約定請求被告給
    付不足抵充之金額及法定利息等語。並聲明：（1）被告應
    給付原告5,153,178元，及其中4,594,514元部分，自起訴狀
    繕本送達翌日起至清償日止，按年息5%計算之利息。（2）
    願供擔保，請准宣告假執行。
二、被告辯稱：伊現在沒有辦法清償等語。並聲明：原告之訴及
    假執行之聲請均駁回。
三、本件原告主張之前揭事實，業據其提出委託買賣證券受託契
    約、融資融券契約書、信用交易帳戶契約到期續約書、通知
    函、融資現金償還明細表、客戶交易明細表各一份為證，核
    屬相符，亦為被告所自認。故原告主張之前揭事實，自堪信
    為真實。從而，原告依融資融券契約之法律關係，請求被告
    給付如主文第一項所示之金額，及自起訴狀繕本送達翌日即
    96年10月27日起至清償日止，按年息5%計算之利息，為有理
    由，應予准許。
四、另本件原告陳明願供擔保後，請准宣告假執行，核無不合，
    爰酌定相當之擔保金額，予以准許。
五、訴訟費用負擔之依據：民事訴訟法第78條。
中    華    民    國    97    年    1     月    30    日
                  民事第六庭  法  官  蕭清清
以上正本係照原本作成。
如對本判決上訴，須於判決送達後20日內向本院提出上訴狀，並
依上訴利益繳納上訴費。
中    華    民    國    97    年    1     月    30    日
                              書記官  林秀娥


司法院資訊處製作；財團法人民間司法改革基金會備份。
